臺灣板橋地方法院刑事判決　　　　　　　 100年度訴字第87號
公　訴　人　臺灣板橋地方法院檢察署檢察官
被　　　告　翁啟原
選任辯護人　陳佑仲律師
上列被告因毒品危害防制條例案件，經檢察官提起公訴（99年度
偵字第30567號），本院判決如下：
    主  文
翁啟原持有第二級毒品，處拘役參拾日，如易科罰金，以新臺幣
壹仟元折算壹日，扣案內含第二級毒品MDMA成分之白色藥丸壹顆
（驗餘毛重零點參壹參柒公克）沒收銷燬之；又各犯如附表一所
示之罪，各處如附表一所示之主刑及從刑。徒刑部分應執行有期
徒刑貳年陸月，扣案內含第二級毒品MDMA成分之白色藥丸壹顆（
驗餘毛重零點參壹參柒公克）沒收銷燬之，未扣案販賣第二級毒
品所得財物共計新臺幣貳仟壹佰元沒收之，如全部或一部不能沒
收時，以其財產抵償之。
    事  實
一、翁啟原明知MDMA係毒品危害防制條例第2 條第2 項第2 款所
    規定之第二級毒品，依法不得無故持有，竟基於持有第二級
    毒品之犯意，於民國99年4 、5 月間某日，在不詳處所自真
    實姓名年籍不詳，綽號小雷之男子處，以新臺幣（下同）35
    0 元之對價，購入內含第二級毒品MDMA成分之白色藥丸1 顆
    （驗餘毛重0.3137公克）而無故持有之。
二、翁啟原復明知甲基安非他命同係前開法文所定列管之第二級
    毒品，不得持有、販賣，竟為圖賺取差價利益，而基於販賣
    第二級毒品之犯意，前自綽號菜頭之人購入甲基安非他命後
    ，即使用門號0000000000號行動電話，作為販賣毒品之聯絡
    工具，並各於附表二記敘之時間、地點，以其中所載方式，
    先後售出甲基安非他命，同時取得如附表二所示之價金財物
    ，藉以牟得約50元之差價利益。經警持臺灣桃園地方法院核
    發之通訊監察書對翁啟原上開持用之門號實施監聽查悉此情
    ，嗣於99年11月17日9 時45分許，再持本院核發之搜索票至
    翁啟原當時位於臺北市中山區○○○路409 號4 樓之6 住處
    執行搜索，終扣得翁啟原持有之前揭白色藥丸1 顆、內含門
    號0000000000號SIM 卡之行動電話1 支，並循線查得上情。
三、案經內政部警政署刑事警察局移送臺灣板橋地方法院檢察署
    檢察官偵查起訴。
    理  由
壹、程序方面：刑事訴訟法第159 條第1 項雖規定，被告以外之
    人於審判外之言詞或書面陳述，除法律有規定外，不得作為
    證據。惟依同法第159 條之5 第1 項、第2 項規定，經當事
    人於審判程序同意作為證據，法院審酌該言詞陳述或書面陳
    述作成時之情況，認為適當者，亦得為證據。當事人於法院
    調查證據時，知有第159 條第1 項不得為證據之情形，而未
    於言詞辯論終結前聲明異議者，視為有前項之同意（指同條
    第1 項之同意作為證據），此乃第159 條第1 項所容許，得
    作為證據之例外規定之一；經查，本案檢察官、被告翁啟原
    及其辯護人於言詞辯論終結前，均未就本院所調查之相關供
    述證據主張有刑事訴訟法第159 條第1 項不得為證據之情形
    ，本院復審酌各該證據作成時之情況，認為適當，是經調查
    之以下供述證據均有證據能力，合先敘明；又查本案被告之
    歷次所為陳述，其與辯護人均未爭執當中任意性，可認並無
    違法取得之任何情事，證據能力應亦無須質疑。另其餘非屬
    供述證據部分，原即無傳聞法則之適用，查其取得過程復無
    何明顯瑕疵可指，自併得作為本案事實認定之證據，合先敘
    明。
貳、實體方面：
一、訊據被告對其所犯之前揭事實，業於警、偵程序及本院審理
    時迭承不諱，就販賣第二級毒品甲基安非他命部分，核與證
    人姚美琴警詢、偵查及本院審理中，先後就其與被告兩次購
    毒情節所述幾相吻合，復有被告所持用之門號0000000000號
    行動電話，分於99年6 月23日與姚美琴所用門號0000000000
    號行動電話、於9 月16日至17日與姚美琴另用門號00000000
    00號行動電話聯繫之各該通訊監察譯文在卷可參，而就持有
    第二級毒品MDMA部分，更有扣得為被告坦認係其向小雷購入
    ，且經臺灣檢驗科技股份有限公司以100 年1 月6 日編號UL
    /2011/00000000號濫用藥物檢驗報告鑑定確認含有第二級毒
    品MDMA之白色藥丸1 顆（驗餘毛重0.3137公克）得供佐參。
    又按安非他命、甲基安非他命固均屬安非他命類之中樞神經
    興奮劑，且俗名通常互為混用，惟二者究係不同之第二級毒
    品，並以甲基安非他命為目前國內濫用最為嚴重者，目前國
    內緝獲之白色結晶或粉末狀安非他命毒品，其成分多為甲基
    安非他命，有行政院衛生署管制藥品管理局93年11月2 日管
    檢字第0930010499號函釋可憑，是安非他命於市面上既屬鮮
    見，當可知本案被告所販賣者應為甲基安非他命無誤，除被
    告與證人姚美琴所陳均有誤會外，公訴意旨就此之記載亦有
    忽略，本院爰於案卷內敘及安非他命者，逕予更正為甲基安
    非他命。
二、按毒品危害防制條例所處罰之販賣毒品罪，其成立除客觀上
    有買賣毒品之行為外，主觀上並須具有藉買賣毒品以從中牟
    取利益之意圖，查被告就其於附表二之所為，已明白表示確
    係為賺取車馬費，而其在警詢當中，更清楚坦承己身無施用
    甲基安非他命之習慣，而可證被告購入甲基安非他命絕非本
    於自用之目的，再衡以販賣第二級毒品甲基安非他命係政府
    嚴予查緝之違法行為，非可公然為之，交易雙方常有各自獨
    特之買賣路線及管道，復無公定價格，容易增減分裝之重量
    ，而每次買賣之價量，可能隨時依雙方關係深淺、資力、需
    求量及對行情之認知、來源是否充裕、查緝是否嚴厲、購買
    者被查獲時供述購買對象之可能風險評估等，而異其標準，
    非可一概而論，從而販賣之確切利得，多因難獲充分之證據
    ，而無從察得實情，惟販賣之人自價差或量差中牟利之方式
    雖異，然其販賣行為旨在意圖營利則同一，準此，被告若非
    為求利得，何須甘冒重罰而按購入價格轉售，遑論一般民眾
    普遍認知毒品之非法交易政府一向查禁森嚴，且會予以重罰
    ，衡諸常情，倘非有利可圖，自更無平白自願負擔重罰高度
    風險之理，由是更足徵被告販賣甲基安非他命之價格必較買
    入為高，其確具從中賺取買賣差價之營利意欲已屬灼然。
三、綜上各節，堪認被告前開出於任意性之自白確與事實相符，
    應可採為論罪科刑之依據。從而，本案事證已臻明確，被告
    犯行洵足認定，應予依法論科。
四、另按甲基安非他命、MDMA皆係毒品危害防制條例第2 條第2
    項第2 款所列之第二級毒品，除均禁止非法持有外，亦不得
    進而販賣，是核被告持有內含MDMA成分白色藥丸所為，係犯
    毒品危害防制條例第11條第2 項之持有第二級毒品罪，就如
    附表二之各編號所為，分係犯如附表一各編號即前開條例第
    4 條第2 項之販賣第二級毒品罪。被告販賣前持有第二級毒
    品甲基安非他命，應為販賣之高度行為所吸收，均不須另行
    論罪，而被告持有第二級毒品，及兩次販賣第二級毒品，犯
    意各別，行為可分，時地有異，應予分論併罰。
五、復按毒品危害防制條例第17條第2 項規定：「犯第4 條至第
    8 條之罪於偵查及審判中均自白者，減輕其刑。」除限以所
    犯為該條例第4 條至第8 條之罪外，必須行為人於偵查及審
    判中均自白者，始有其適用。又該條規定係指偵查及審判中
    均有自白犯罪而言，故僅須被告於偵、審中均曾經自白，即
    得認有該條項之適用，不以始終承認為必要。又自白乃對自
    己之犯罪事實全部或主要部分為肯定供述之謂，且非以其係
    有罪之肯定為必要，縱時日、處所、行為態樣等非構成犯罪
    事實之要素略有不符，或另有阻卻違法、阻卻責任事由存在
    之主張，亦不影響其為自白（參看最高法院99年臺上字第70
    50號、99年臺上字第6608號判決）。查於偵查及本院審理時
    ，被告均曾就附表二所示之2 次販賣第二級毒品犯行，概予
    無爭執之自白供述，是被告就如前犯行，均應依毒品危害防
    制條例第17條第2 項之規定，各減輕其刑。
六、再者，販賣第二級毒品罪之法定刑為無期徒刑或7 年以上有
    期徒刑，得併科1 千萬元以下罰金，然同為販賣毒品之人，
    其原因動機不一，犯罪情節亦非必相同，或為大盤毒梟，抑
    或屬中、小盤者，甚有可能僅止於吸毒者友儕間為求互通有
    無之少量交易所為，各人販賣行為所造成危害社會之程度自
    屬有異，法律科處此類犯行，所設之法定最低本刑卻同如上
    述，難謂盡符事理之平，於此情形，倘依其情狀處以適切徒
    刑，即足生懲儆之效，並可達防衛社會之目的者，自非不可
    依客觀之犯行與主觀之惡性兩者加以考量其情狀，是否存有
    足予憫恕之處，再適用刑法第59條規定酌量減輕其刑，以求
    個案裁判之量刑，能斟酌至當，符合比例原則。基此，查被
    告先前並未違犯與毒品相關之案件，堪認其素行尚非甚劣，
    另參諸本案認定被告販賣甲基安非他命之次數可數，交易重
    量與金額亦非甚鉅，以其情節論之，惡性未達重大不赦之程
    度，縱以前揭法定本刑最輕度繩之，猶有過重之嫌，於此實
    有情輕法重，在客觀上足以引起一般同情，堪予憫恕之處，
    爰皆依刑法第59條規定，就被告兩次犯行酌予減輕其刑，並
    遞減之。
七、爰審酌被告無視於國家對於杜絕毒品犯罪之禁令，明知不得
    任意持有MDMA，亦瞭解甲基安非他命對於施用之人將有一定
    之戕害，販賣毒品之行為更將危急社會秩序，竟仍為上開犯
    行，危害國民身心健康及風氣治安，甚屬不當，動機、目的
    亦無足取，然另念及被告於犯罪後已能坦承犯行，面對己非
    ，態度堪稱良好，及斟酌其犯罪手段等一切情狀，分別量處
    如主文所示刑度，另就其持有第二級毒品犯行部分諭知易科
    罰金折算標準，並定被告有期徒刑部分應執行之刑，以示警
    惕。
八、扣案之白色藥丸1 顆（驗餘毛重0.3137公克），內含有第二
    級毒品成分此節業經鑑驗屬實而如前述，應依毒品危害防制
    條例第18條第1 項前段規定，宣告沒收銷燬之。又按犯毒品
    危害防制條例第4 條至第9 條、第12條、第13條或第14條第
    1 項、第2 項之罪者，其供犯罪所用或因犯罪所得之財物，
    均沒收之，如全部或一部不能沒收時，追徵其價額或以其財
    產抵償之，該條例第19條第1 項定有明文。則被告因販毒所
    得如附表二揭示之價款，自應依毒品危害防制條例第19條第
    1 項規定，各予宣告沒收，如全部或一部不能沒收時，另應
    以其財產抵償。末查扣案之被告持用門號0000000000號行動
    電話（含SIM 卡1 枚）1 支，因被告否認為其所有之物，而
    毒品危害防制條例前揭條項復無不問屬於犯人與否均可沒收
    之明文，縱該物屬被告犯罪所用，於此仍無從宣告沒收，是
    公訴人關此所認容有所失。
九、至姚美琴以上參與情節有無涉犯幫助他人施用第二級毒品或
    其他罪嫌，當應由檢察官另行偵查後再為適法之處置，附此
    敘明。
據上論斷，應依刑事訴訟法第299 條第1 項前段，毒品危害防制
條例第4 條第2 項、第11條第2 項、第17條第2 項、第18條第1
項前段、第19條第1 項，刑法第11條前段、第59條、第41條第1
項前段、第51條第5 款，判決如主文。
本案經檢察官楊瀚濤到庭執行職務。
中    華    民    國   100    年    4     月    21    日
                  刑事第五庭  審判長法  官  胡堅勤
                                    法  官  高增泓
                                    法  官  盧軍傑
上列正本證明與原本無異。
如不服本判決，應於判決送達後10日內敘明上訴理由，向本院提
出上訴狀 (應附繕本) ，上訴於臺灣高等法院。其未敘述上訴理
由者，應於上訴期間屆滿後20日內向本院補提理由書「切勿逕送
上級法院」。
                                    書記官  周玉茹
中    華    民    國   100    年    4     月    21    日
附錄本案論罪科刑法條全文：
毒品危害防制條例第4 條
製造、運輸、販賣第一級毒品者，處死刑或無期徒刑；處無期徒
刑者，得併科新臺幣2 千萬元以下罰金。
製造、運輸、販賣第二級毒品者，處無期徒刑或7 年以上有期徒
刑，得併科新臺幣1 千萬元以下罰金。
製造、運輸、販賣第三級毒品者，處5 年以上有期徒刑，得併科
新臺幣7百萬元以下罰金。
製造、運輸、販賣第四級毒品者，處3 年以上10年以下有期徒刑
，得併科新臺幣3 百萬元以下罰金。
製造、運輸、販賣專供製造或施用毒品之器具者，處1 年以上7
年以下有期徒刑，得併科新臺幣1 百萬元以下罰金。
前五項之未遂犯罰之。
毒品危害防制條例第11條
持有第一級毒品者，處3 年以下有期徒刑、拘役或新臺幣5 萬元
以下罰金。
持有第二級毒品者，處2 年以下有期徒刑、拘役或新臺幣3 萬元
以下罰金。
持有第一級毒品純質淨重10公克以上者，處1 年以上7 年以下有
期徒刑，得併科新臺幣1 百萬元以下罰金。
持有第二級毒品純質淨重20公克以上者，處6 月以上5 年以下有
期徒刑，得併科新臺幣70萬元以下罰金。
持有第三級毒品純質淨重20公克以上者，處3 年以下有期徒刑，
得併科新臺幣30萬元以下罰金。
持有第四級毒品純質淨重20公克以上者，處1 年以下有期徒刑，
得併科新臺幣10萬元以下罰金。
持有專供製造或施用第一級、第二級毒品之器具者，處1 年以下
有期徒刑、拘役或新臺幣1 萬元以下罰金。
附表一：
┌───┬────────────────────┬─────┐
│編號  │宣告主刑及從刑                          │ 備   註  │
├───┼────────────────────┼─────┤
│  1   │翁啟原販賣第二級毒品，處有期徒刑壹年拾月│如附表二編│
│      │。未扣案販賣第二級毒品所得財物新臺幣壹仟│號1 所示犯│
│      │壹佰元沒收之，如全部或一部不能沒收時，以│行        │
│      │其財產抵償之。                          │          │
├───┼────────────────────┼─────┤
│  2   │翁啟原販賣第二級毒品，處有期徒刑壹年拾月│如附表二編│
│      │。未扣案販賣第二級毒品所得財物新臺幣壹仟│號2 所示犯│
│      │元沒收之，如全部或一部不能沒收時，以其財│行        │
│      │產抵償之。                              │          │
└───┴────────────────────┴─────┘
附表二：
┌──┬─────┬───────┬───────────────┬────────┐
│編號│時   間   │地        點  │交易方式及對象                │交易之毒品及所得│
│    │          │              │                              │價款（新臺幣）  │
├──┼─────┼───────┼───────────────┼────────┤
│1   │99年6 月23│臺北市中山區林│姚美琴受友人莊博智所託欲購買1 │甲基安非他命1 袋│
│    │日14時56分│森北路409 號4 │千1 百元之甲基安非他命，姚美琴│，淨重約0.26公克│
│    │許後某時  │樓之6         │即於99年6 月23日13時13分許先以│，價金1千1百元  │
│    │          │              │門號0000000000號行動電話與翁啟│                │
│    │          │              │原持用之門號0000000000號行動電│                │
│    │          │              │話聯絡，雙方議定後姚美琴乃於左│                │
│    │          │              │列時地抵達，並於同日14時56分許│                │
│    │          │              │告知翁啟原其已到4 樓，翁啟原遂│                │
│    │          │              │出面將右述數量之甲基安非他命交│                │
│    │          │              │與姚美琴，並收受姚美琴交付之右│                │
│    │          │              │列金額。                      │                │
├──┼─────┼───────┼───────────────┼────────┤
│2   │99年9 月17│同上（起訴書所│姚美琴受王靖芬所託欲購買1 千元│甲基安非他命1 袋│
│    │日0 時3 分│載與通訊監察譯│之甲基安非他命，姚美琴乃於99年│，淨重約0.26公克│
│    │許後某時  │文顯示有所不符│9 月16日22時57分許以門號095880│，價金1 千元    │
│    │          │，應予更正）  │5919號行動電話與翁啟原上開持用│                │
│    │          │              │門號行動電話聯繫表示購買意願，│                │
│    │          │              │待兩人洽定交易時地後，姚美琴即│                │
│    │          │              │協同王靖芬共同至翁啟原上述住處│                │
│    │          │              │，由姚美琴於翌（17）日0 時3 分│                │
│    │          │              │許致電已到，翁啟原便出面將右述│                │
│    │          │              │重量之甲基安非他命1 袋當場交付│                │
│    │          │              │王靖芬，並收得王靖芬支與之右揭│                │
│    │          │              │購毒價款。                    │                │
└──┴─────┴───────┴───────────────┴────────┘